臺灣高等法院刑事判決　　　　　　　　　　　　　九十二年度上訴字第四一三一號
　　上　訴　人
　　即　被　告　乙○○
　　選任辯護人　張良舉 律師
右上訴人因違反著作權法案件，不服臺灣桃園地方法院九十一年度訴更字第三號，中
華民國九十二年九月三日第一審判決（起訴案號：臺灣桃園地方法院檢察署九十年度
偵字第九三七二號），提起上訴，本院判決如左：
    主  文
原判決撤銷。
乙○○連續意圖營利而以重製於光碟之方法侵害他人之著作財產權，累犯，處有期徒
刑壹年。
扣案如附表二所示之光碟片及附表一所示之物，均沒收。
    事  實
一、乙○○前因賭博罪，經台灣板橋地方法院判處有期徒刑六月確定，於八十五年四
    月十日執行完畢，仍不知悔改。附表二所示名稱之影片均係如附表二所載之美商
    公司享有著作財產權之視聽著作，依九十一年一月一日在中華民國管轄區域內生
    效之世界貿易組織協定附錄「與貿易有關之智慧財產權協定」，及在九十一年一
    月一日之前，依八十二年北美事務協調委員會與美國在臺協會所簽定之著作權保
    護協定及著作權法第四條之規定，應受我國著作權法之保護，非經著作財產權人
    之同意或授權，不得擅自重製。乃乙○○意圖營利，並基於概括之犯意，未經如
    附表二所示著作財產權人之授權或同意，自九十年一月起，在其台北縣鶯歌鎮○
    ○路三八一巷二弄十六號二樓住處，以其所有之如附表一所示之燒錄機、空白光
    碟片等為工具，以重製於光碟之方法，先後多次擅自重製上開影片為影音光碟片
    ，再以封面包裝入裝片盒，侵害如附表二所示之視聽著作財產權，繼而持至桃園
    縣中壢市新明夜市等地，以每片新台幣（下同）一百元之價格販賣交付予不特定
    之顧客。迄於同年三月二十一日二十四時許，經警在上址查獲，並扣得其所有供
    重製及販賣上開光碟片所用之燒錄器三台、空白光碟片二十筒、裝片盒二箱、光
    碟片封面六箱、海報一張（如附表一所示），及已非法重製完成之如附表二所示
    之光碟片。
二、案經如附表二所示之著作權人委任財團法人電影及錄影著作保護基金會代表人郭
    戎訴由臺灣桃園地方法院檢察署檢察官偵查起訴。
    理  由
一、右開犯罪事實，迭據上訴人即被告乙○○於警詢及偵審中坦承不諱（見偵查第五
    一三四號卷第五頁反面、第二十四頁反面、第二十九頁反面、原審訴更卷第二十
    九至三十一頁、本院上訴第四一三一號卷第四十八頁），並經告訴代理人具狀指
    訴甚詳，且有如附表二所示之光碟片及附表一所示用以重製及販賣上開光碟片所
    用之物扣案可佐。上開扣案物，經本院會同告訴代理人甲○○及上訴人暨其辯護
    人調取勘驗結果，其中如附表二編號20之「神鬼願望」及編號43之「內外神鬼」
    光碟片，分別為二片、十六片，與扣案物品清單（見偵查第五一三四號卷第十八
    頁正反面、第十九頁）所載邊號12「神鬼願望」四片，編號26「內外神鬼」十八
    片不符，亦無扣案物品清單編號10所載之「浩劫餘生」二片，並多出物品清單所
    未記載之「驅魔人」二片；其餘附表一之扣案物並無不合等情，有勘驗筆錄及附
    表二之光碟片名稱、數量可參（見本院上訴四一三一號卷第六十八至七十二頁正
    反面）。則關於扣案光碟片之數量，自應以本院勘驗結果為準。附表二所示名稱
    之影片，為如附表二所載之美商公司享有著作財產權之視聽著作，有各該影片之
    著作權證明文件足佐（附於偵查第七四六一、一二二五五號卷內）。依九十一年
    一月一日在中華民國管轄區域內生效之世界貿易組織協定附錄「與貿易有關之智
    慧財產權協定」，及在九十一年一月一日之前，依八十二年北美事務協調委員會
    與美國在臺協會所簽定之著作權保護協定及著作權法第四條之規定，上開視聽著
    作應受我國著作權法之保護，非經著作財產權人之同意或授權，不得擅自重製。
    上訴人擅自重製販賣，亦自承其知道此舉違法等語明確（見偵查第五一三四號卷
    第六頁）。
二、上訴人前於八十九年十月間，因販賣盜版影音光碟片為警查獲，經台灣板橋地方
    法院八十九年度板簡字第二一五七號，九十年三月二十一日簡易判決處有期徒刑
    四月，同年四月三十日確定等情，有上開刑事簡易判決及本院被告全國前案紀錄
    表可參（見偵查第九三七二號卷第二頁、本院上訴四一三一號卷第九頁）。上訴
    人及其辯護人雖以本件扣案之光碟片係前案犯罪被查獲時所剩餘之光碟片云云置
    辯。然查，上訴人於前案之犯罪事實，係向綽號「阿通」之男子販入由不詳姓名
    之人所重製協和國際多媒體股份有限公司（下簡稱協和公司）享有著作權之「隨
    身變二我們才是一家人」影音光碟四片後，擺攤販賣，核與本案係其自行重製附
    表二之視聽著作物用以販賣之情節顯然不同，其於本院前審亦供認：「前案被查
    獲後，有再新燒錄，就是查到的本案這些片。」等語（見本院上訴一二二九號卷
    第五十九頁），則其於本院始更異前詞，辯稱扣案之光碟片係其前案犯罪所未被
    查獲之物，即非可採。又上訴人供稱伊係為籌措支付協和公司三十萬元之賠償金
    ，遂又起意以燒錄光碟片用以販賣等語（見本院上訴一二二九號卷第六十頁），
    足見本案侵害著作權之交付行為，與前開簡易判決所指之犯行，並非基於初始一
    個犯罪計畫所為，非屬有概括犯意之連續犯，自非前案確定判決效力所及。事證
    明確，上訴人犯行，足堪認定。
三、上訴人行為後，著作權法第九十一條已於九十二年七月九日修正公布，同年月十
    一日生效。修正前著作權法第九十一條第二項規定：「意圖銷售或出租而擅自以
    重製之方法侵害他人之著作財產權者，處六月以上五年以下有期徒刑，得併科新
    台幣三十萬元以下罰金。」修正後著作權法第九十一條第三項規定：「以重製於
    光碟之方法犯第一項（即意圖營利而以重製之方法侵害他人之著作財產權）之罪
    者，處五年以下有期徒刑、拘役，或併科新台幣五十萬元以上五百萬元以下罰金
    。」上訴人上開營利重製光碟片之行為，均該當於修正前著作權法第九十一條第
    二項及修正後著作權法第九十一條第三項規定之構成要件，茲比較新舊法之結果
    ，以新法之規定有利於上訴人，應適用裁判時法處斷。核上訴人所為，係犯修正
    後著作權法第九十一條第三項之罪。其以意圖營利而交付（移轉所有權）上開擅
    自重製侵害告訴人公司著作財產權之視聽著作給買受人之行為，當吸收於以重製
    光碟之方法侵害他人之著作財產權之行為中，不再論以修正前著作權法第九十三
    條第三款之罪（按販賣盜版光碟片之行為，在九十二年七月九日修法之前，係犯
    修正前著作權法第九十三條第三款「以明知為侵害著作權之物，意圖營利而交付
    之方法侵害他人之著作權罪」。修法後，則係犯著作權法第九十一條之一第三項
    之罪。均吸收於以重製（光碟）之方法侵害他人之著作財產權之行為中，僅以重
    製一罪論擬。最高法院八十七年台上字第三五六號判決參照。）其先後多次擅自
    重製之行為，時序密接，犯罪構成要件雷同，顯係基於概括犯意而為，依連續犯
    規定以一罪論，並加重其刑。上訴人前因賭博罪，經台灣板橋地方法院判處有期
    徒刑六月確定，於八十五年四月十日執行完畢，有本院被告全國前案紀錄表可稽
    ，其五年內再犯本件有期徒刑以上之罪，為累犯，應依法遞加重其刑。
四、原審據以論科，固非無見。然查，原審於九十二年九月三日宣示判決時，著作權
    法已於同年七月九日修正公布，同月十一日生效，原判決未比較新舊法律之適用
    ；及原判決雖於理由欄說明扣案之光碟片等物應予沒收，但主文則漏未諭知沒收
    ，暨原判決認定上訴人牽連犯有重製及販賣交付光碟片之常業犯罪，均有不當。
    又原審並未勘驗扣案之光碟片，即依由警製作，但與扣案光碟片數量不盡相符之
    扣案物品清單所載之片數逕行認定，其事實之認定亦有錯誤。被告上訴仍執前詞
    否認犯罪，雖無足取，但原判決既有前開可議之處，即屬無可維持，應予撤銷改
    判。爰審酌被告擅自重製告訴人公司視聽著作銷售，牟取私利，助長不法盜版風
    氣，損害著作財產權人之合法權益，破壞國家形象，及其擅自重製之次數，所得
    利益，迄未與被害人公司和解賠償損害，及犯後之態度等一切情狀，量處有期徒
    刑一年。扣案如附表二所示之光碟片及附表一所示之物，係上訴人犯著作權法第
    九十一條第三項之罪所用之物，並為其所有，已據上訴人陳明，依著作權法第九
    十八條宣告沒收。至扣案之電腦一組與本案犯罪無關，迭經上訴人及辯護人陳明
    ，卷查亦無證據證明與本案有何直接關聯，公訴人併請求沒收，尚有未洽，附此
    指明。
五、公訴意旨另以：上訴人基於意圖銷售之常業犯意，以其所有之燒錄機重製如起訴
    書附表所載著作權人，擁有如起訴書附表所載著作財產權之影音著作，在桃園縣
    中壢市新明夜市連續交付予不特定之顧客，經警於如事實欄所載之時地查獲已非
    法重製完成之光碟片一百六十片。因認上訴人涉犯（修正前）著作權法第九十四
    條之以犯第九十一條（第二項）之罪為常業罪嫌。經查，上訴人確有重製如附表
    二所示視聽著作之光碟片等情，固如前述，惟否認有常業之犯意。卷查，上訴人
    係因為賠償協和公司之損害金而起意在自宅重製附表二之視聽著作物以販賣籌款
    ，此據其供明，核其所為，尚與常業犯罪之性質有別。又上訴人並未有重製「浩
    劫餘生」影片，及其重製扣案之「神鬼願望」及「內外神鬼」光碟片，分別為二
    片、十六片，並非起訴書所指之四片、十八片，均據本院勘驗明確。則起訴書此
    部分所指，即屬無據。惟上開部分之事實因與起訴判罪部分，有實質上一罪關係
    ，不另為無罪之諭知。至本院勘驗時所發現扣案之「驅魔人」二片，未經被害人
    告訴，並無裁判上一罪關係，檢察官亦未據起訴，自無為任何裁判之必要，併予
    敘明。
據上論斷，應依刑事訴訟法第三百六十九條第一項前段、第三百六十四條、第二百九
十九條第一項前段、修正後著作權法第九十一條第三項、第九十八條、刑法第十一條
、第五十六條、四十七條，判決如主文。
本案經檢察官鄭龍照到庭執行職務。
中　　　華　　　民　　　國　　九十三　　年　　　三　　　月　　　三　　　日
                              臺灣高等法院刑事第十庭
                                  審判長法  官  溫　耀　源
                                        法  官  邱　同　印
                                        法  官  吳      燦
右正本證明與原本無異。
如不服本判決，應於收受送達後十日內向本院提出上訴書狀，其未敘述上訴之理由者
並得於提起上訴後十日內向本院補提理由書（均須按他造當事人之人數附繕本）。
          　　　　　　　　　　　　　　　書記官  陳　靜　姿
中　　　華　　　民　　　國　　九十三　　年　　　三　　　月　　　三　　　日
附錄：本案論罪科刑法條全文
修正後著作權法第九十一條
意圖營利而以重製之方法侵害他人之著作財產權者，處五年以下有期徒刑
、拘役，或併科新臺幣二十萬元以上二百萬元以下罰金。
非意圖營利而以重製之方法侵害他人之著作財產權，重製份數超過五份，
或其侵害總額按查獲時獲得合法著作重製物市價計算，超過新臺幣三萬元
者，處三年以下有期徒刑、拘役，或科或併科新臺幣七十五萬元以下罰金
。
以重製於光碟之方法犯第一項之罪者，處五年以下有期徒刑、拘役，或併
科新臺幣五十萬元以上五百萬元以下罰金。
附表一：
燒錄器參台、空白光碟片貳拾筒、裝片盒貳箱、光碟片封面陸箱、海報壹張。
